【裁判字號】    90,自,471
【裁判日期】    900830
【裁判案由】    詐欺等
【裁判全文】
臺灣臺北地方法院刑事裁定                            九十年度自字第四七一號
    自  訴  人  甲○○
    自訴代理人  張建華
    被      告  乙○○
    選任辯護人  陳昆明
右列被告因詐欺等案件，經自訴人提起自訴，本院裁定如左：
    主    文
自訴駁回。
    理    由
一、自訴意旨如自訴狀所載。（如附件）
二、按法院或受命法官，得於第一次審判期日前，訊問自訴人、被告及蒐集或調查證
    據；若訊問及調查結果，認為案件有刑事訴訟法第二百五十二條至第二百五十四
    條之情形者，得以裁定駁回自訴，刑事訴訟法第三百二十六條第三項、第一項定
    有明文。
三、按犯罪事實應依證據認定之，無證據不得推定其犯罪事實，刑事訴訟法第一百五
    十四條定有明文。本件自訴人自訴被告乙○○涉有刑法第三百四十二條第一項背
    信罪、第三百三十九條之三詐欺罪、第一百三十一條第一項及貪污治罪條例第六
    條第一項第四款之圖利罪，無非以其前已以存證信函要求被告所屬之中國農民銀
    行股份有限公司（下稱農民銀行），表明撤銷貸款撥入保證責任中華民國國軍軍
    眷住宅公用合作社（下稱軍眷合作社）帳戶之委託，並要求將該筆貸款撥入自訴
    代理人張建華（即自訴人之子）世華銀行永和分行之帳戶，然被告竟仍於民國九
    十年五月二十四日未經自訴人之同意即將該筆款項全數撥入軍眷合作社帳戶，致
    生損害於自訴人云云。訊據被告乙○○堅詞否認有何自訴人所指之犯行，辯稱係
    完全依照合約辦理，農民銀行在辦妥抵押權設定後將貸款撥付軍眷合作社，一方
    面係依眷戶之承諾辦理，另一方面亦係履行農民銀行對軍眷合作社之承諾等語。
四、經查：
    （一）本件系爭眷戶參加輔助購宅需負擔自備款乙情，業據自訴人所不否認，此
          有自訴人所自行提出「世貿新城」貸款協調會會議記錄及監察院調查報告
          各一份在卷可稽，從前開自訴人所提貸款協調會會議記錄可知，自訴人並
          不爭執需繳款之事實，僅對應繳納之數額有所爭執而已，合先敘明。
    （二）本件自訴人雖認被告涉犯刑法第三百四十二條第一項之背信罪，及同法第
          三百三十九條之三之詐欺罪。惟刑法第三百四十二條第一項之背信罪，係
          以為他人處理事務，意圖為自己或第三人不法所有之利益，或損害本人之
          利益，而為違背其任務之行為，致生損害於本人之財產或其他利益為要件
          ，必行為人與本人間具有委任處理事務之關係存在，苟行為人與本人間無
          該委任關係存在，即難科以背信罪責。本件被告係農民銀行儲蓄部經理，
          業據被告供承不諱，亦為自訴人所自承（見自訴狀），而自訴人並非任職
          於農民銀行，是其與被告之間，並無任何委任關係存在。且被告之所以將
          該筆款項撥入軍眷合作社，係因案外人聯合勤務總司令部依「國軍老舊眷
          村重建試辦期間作業要點」伍二（三）、伍五（十）及原眷戶眷舍重建申
          請書第三點等相關規定，要求自訴人辦理貸款及交屋相關手續，而自訴人
          復於八十八年五月二十七日至農民銀行完成對保手續後，方於同年月二十
          五日完成交屋手續，此有自訴人所書立之委託書、臺北市世貿新城辦理貸
          款對保及交接房屋等手續程序表各一紙，及自訴人所提出監察院調查報告
          一份附卷可證。是本件自訴人所有之系爭房屋，既需先經至農民銀行完成
          貸款及對保手續並約定將該筆款項匯入軍眷合作社後方得過戶，則自訴人
          於房屋過戶後，當不得片面要求終止付款委託，並要求農民銀行將貸款匯
          入自訴代理人之帳戶內。且農民銀行於接到自訴人之存證信函後，亦發文
          至聯合勤務總司令部，後經該部回函以該筆款項應由農民銀行依自訴人原
          簽訂之委託撥款書撥付價金至軍眷合作社帳戶內，俾利撥沖歸還國軍官兵
          購宅基金（見卷內聯合勤務總司令部九十年四月三十日（九十）宇恬字第
          一０三九號書函）後，被告因係擔任農民銀行儲蓄部經理，方依該函而撥
          款至軍眷合作社，業據被告自承於卷（見本院九十年七月二十日訊問筆錄
          ），是被告既依與聯合勤務總司令部之合約與該部書函、及與自訴人原所
          簽立之合約辦理，主觀上當無詐欺罪及背信罪不法所有之意圖可言，自訴
          人所訴洵屬無據。
    （三）又農民銀行為民營公司，被告並無公務員資格，亦非依據法令從事公務之
          人員，業據被告自承在卷，而農民銀行受自訴人及聯合勤務總司令部之委
          託辦理貸款事宜，本質上亦僅屬一般民事事件而非公務，是被告之行為當
          無構成刑法第第一百三十一條第一項之圖利罪，或貪污治罪條例第六條第
          一項第四款之圖利罪可言，附此敘明。
    （四）綜上所述，本件被告與自訴人間並無委任關係，亦無證據證明被告有何刑
          法上詐欺罪及背信罪之不法意圖，被告復無任何公務員或從事公務、辦理
          公務之情事，本件自訴人所爭執者，又係應繳納金額之多寡，足認本件應
          僅屬單純之民事糾紛。此外，復查無其他積極證據足資證明被告有何自訴
          人所指之犯行，其犯罪嫌疑自有不足，而有刑事訴訟法第二百五十二條第
          十款之情形，揆諸前揭說明，爰以裁定駁回自訴。
據上論斷，應依刑事訴訟法第三百二十六條第三項，裁定如主文。
中      華      民      國    九十      年    八      月      三十      日
                                        臺灣臺北地方法院刑事第七庭
                                            審判長  法   官 陳坤地
                                                    法   官 趙子榮
                                                    法   官 吳冠霆
右正本證明與原本無異。
如不服本裁定，應於裁定送達後五日內向本院提出抗告狀。
                                                    書記官  張耀鴻
中      華      民      國    九十      年     八     月     三十一     日


司法院資訊處製作；財團法人民間司法改革基金會備份。
